【裁判字號】    88,易,2886
【裁判日期】    890107
【裁判案由】    侵占
【裁判全文】
臺灣臺北地方法院刑事判決                        八十八年度易字第二八八六號
    公  訴  人  臺灣臺北地方法院檢察署檢察官
    被      告  乙○○
右列被告因侵占案件，經檢察官提起公訴（八十八年度偵字第一七三三八號），本院
判決如左：
    主  文
乙○○無罪。
    理  由
一、公訴意旨略以：被告乙○○意圖為自己不法之所有，於八十六年八月二十一日向
    天恩交通事業有限公司（下稱天恩公司），購買國瑞廠牌車號Ｅ八－九九七號營
    自小客車一輛，並簽有合約書，約定車款十天一期，以二年期限，每期為新台幣
    （下同）一萬一千元，在分期付款未繳清前，該車輛之所有權應屬天恩公司所有
    ，詎自八十七年十二月起乙○○即拒繳車款，且以變易持有為所有之意思將上開
    車輛予以侵占入己，迄今未返還，因認被告涉犯刑法第三百三十五條第一項之侵
    占罪嫌。
二、按犯罪事實應依證據認定之，無證據不得推定其犯罪事實。又不能證明被告犯罪
    者，應諭知無罪之判決，刑事訴訟法第一百五十四條、第三百零一條第一項前段
    分別定有明文。又事實之認定，應憑證據，如未能發現相當證據，或證據不足以
    證明，自不能以推測或擬制之方法，為裁判基礎（最高法院四十年台上字第八六
    號判例參照）。再按，刑法上之侵占罪，須持有人變易其原來之持有意思而為不
    法所有之意思，始能成立，若缺乏主觀要件，即難遽以該罪相繩。
三、訊據被告乙○○雖坦承向告訴人天恩公司以分期付款方式購車等情不諱，但否認
    有何侵占犯行。辯稱：伊買車後託人出租，此為天恩公司所知，車子後來被偷賣
    掉，伊有找到車將車還給天恩公司，而天恩公司又讓車被別人開走，伊僅是單純
    欠車款，伊並無侵占之意圖云云。公訴人認被告有侵占犯行，無非以告訴人天恩
    公司之指訴為其論據。
四、經查，被告乙○○自八十六年八月二十一日起取得前開車號Ｅ八－九九七之營自
    小客車，被告與告訴人雙方約定自交車日起每日分期款一千一百元，每十天為一
    期，每期應繳金額一萬一千元，為期二年，且於被告繳清分期款後，該車輛所有
    權，歸被告廖得勝所有，而被告廖得勝自八十七年十二月起未繳納分期款，此據
    告訴人天恩公司具狀指陳在卷，並有被告與告訴人雙方間之合約書在卷可憑，是
    依據渠等之合約書，係以被告乙○○對該營業小客車之營業所得來繳交分期金，
    是被告乙○○將車出租予他人，顯係以出租之租金用來繳交分期車款，自難認被
    告乙○○有意圖為自己不法所有之意圖；復查，被告乙○○於八十八年一月間將
    車出租予正鑫交通有限公司（下稱正鑫公司）之黃逸光，黃逸光未經被告乙○○
    之同意擅自將上開車輛賣予甲○○，甲○○又將該營業小客車出租予不知情之第
    三人，分據證人黃逸光、甲○○證述在卷；而於八十八年三月間，被告乙○○透
    過計程車同業李法男，在台北市○○區○○路附近找到上開營業小客車，李法男
    聯絡被告乙○○到場後，被告乙○○隨即將上開車號Ｅ八－九九七營業小客車交
    回天恩公司之土城辦公室，亦據證人李法男供述在卷，核與證人甲○○證述之情
    節相符，被告乙○○辯稱伊有將車交回天恩公司一情，應堪採信，足認被告乙○
    ○確想盡力交回車輛，自難認被告主觀上有易持有為不法所有之意圖，雖被告乙
    ○○積欠告訴人天恩公司分期款尚未完全清償，然此屬民事上債務不履行，告訴
    人自應循民事途徑請求救濟。此外，復查無其他積極證據足資證明被告有何侵占
    犯行，揆諸前揭說明，自應為被告無罪之諭知。
據上論斷，應依刑事訴訟法第三百零一條第一項，判決如主文。
本案經檢察官楊文慶到庭執行職務。
中      華      民      國    八十八    年      一      月      七      日
                                    台灣台北地方法院刑事第三庭
                                          法  官  吳淑惠
右正本證明與原本無異。
如不服本判決，應於判決送達後十日內，向本院提出上訴狀。
                                          書記官  俞華民
中      華      民      國    八十八    年      一      月      十五    日


司法院資訊處製作；財團法人民間司法改革基金會備份。
